最高法院刑事判決　　　　　　　　　　　　　　　八十八年度台上字第七○六九號
　　上　訴　人　甲○○
右上訴人因違反麻醉藥品管理條例案件，不服台灣高等法院高雄分院中華民國八十六
年十一月十三日第二審判決（八十六年度上訴字第一五○五號，起訴案號：台灣高雄
地方法院檢察署八十六年度偵字第五三○六號），提起上訴，本院判決如左：
    主  文
原判決撤銷，發回台灣高等法院高雄分院。
    理  由
本件原判決認定上訴人甲○○基於營利之犯意，於民國八十五年十二月間某日，在高
雄市○○路某保齡球館內，以新台幣四十一萬元之價格，向綽號「阿發」之不詳姓名
成年男子購入安非他命二大包，並將之藏放在高雄市○○區○○路七十巷三號二樓租
處內，擬等安非他命價格上漲後，再加以轉賣圖利。嗣於八十六年二月二十一日十八
時三十分許，在上開租處為警查獲，並扣得其所有之盤裝安非他命一大包（容器約重
一○五公克，與安非他命合計驗後毛重四五○‧九二公克）、安非他命桶裝壹大包（
容器約重二二八公克，與安非他命合計驗後毛重六六九‧九五公克）等情，因而撤銷
第一審判決，改判論處上訴人非法販賣化學合成麻醉藥品（累犯）罪刑，固非無見。
惟查：(一)上訴人於原審主張：偵查筆錄固記載是一個綽號叫阿發成年男子賣給我，要
我買回囤積，是八十五年十二月買的，等價格好再來向我買回云云，但其本意係謂阿
發之人欠伊錢，把安非他命拿給伊先囤積，等價格好時，由阿發再向伊取走拿去賣得
高價，俾便還伊錢。前揭偵查筆錄所載，顯與上訴人當初所供之意思有出入等語，並
請求原審勘驗檢察官之偵查錄音帶（見原審卷第五十一頁背面、第十八頁背面）。上
訴人前揭於偵查之初供是否如筆錄所載，或如上訴人所主張，原判決並未經調查，又
非不能或不易調查，遽依偵查筆錄所載，採為論處上訴人之犯罪證據，亦未敘明不予
調查之理由，難認適法。(二)按刑事審判旨在實現刑罰權之分配的正義，故法院對有罪
之被告科刑，應符合罪刑相當之原則，使罰當其罪，此所以刑法第五十七條明定科刑
時應審酌一切情狀，尤應注意該條所列十款事項以為科刑輕重之標準。故第一審判決
認定之犯罪事實，如經第二審撤銷，而依其所認定之犯罪情節，已較第一審為輕，除
非第一審量刑失輕，第二審判決如仍維持原宣告刑而未說明理由，即難謂與罪刑相當
原則之旨意無悖。原判決以第一審於犯罪事實欄所記載安非他命二大包，驗後毛重合
計一千餘公克，其中容器重量既經勘驗分別重約二二八公克及一○五公克。則安非他
命合計重量應約八百餘公克，但第一審於判決理由中卻說明上訴人購入重達一千餘公
克之安非他命預備販售作為量刑之審酌，竟將容器重量計入，未分別容器重量及實際
安非他命重量，尚非允洽等情，因而撤銷第一審判決改判。但原判決既已認定上訴人
所購入之安非他命為八百餘公克，已較第一審認定之一千餘公克為少，並以此為撤銷
第一審判決之原因，依其認定之事實其犯罪情節已較輕微，惟仍量處第一審相同之刑
，復未說明其理由，揆諸前揭說明，亦有未當。上訴意旨執以指摘原判決不當，為有
理由，應認有發回更審之原因。
據上論結，應依刑事訴訟法第三百九十七條、第四百零一條，判決如主文。
中      華      民      國    八十八    年     十二     月      九      日
                              最高法院刑事第八庭
                                  審判長法官  吳  雄  銘
                                        法官  池  啟  明
                                        法官  石  木  欽
                                        法官  郭  毓  洲
                                        法官  吳  三  龍
      右正本證明與原本無異
                                              書  記  官
中      華      民      國    八十八    年     十二     月     十四     日
